【裁判字號】    95,交聲,1812
【裁判日期】    951214
【裁判案由】    交管條例聲異
【裁判全文】
臺灣板橋地方法院交通事件裁定        95年度交聲字第1812號
原處分機關  交通部公路總局臺北區監理所
異  議  人  甲○○
即受處分人
上列受處分人因違反道路交通管理處罰條例案件，對於交通部公
路總局臺北區監理所民國九十五年十月二十日為之處分（原處分
案號：北監自裁字第裁四０－ＺＣＡ一四三二五一號），聲明異
議，本院裁定如下：
    主  文
異議駁回。
    理  由
一、原處分意旨略以：異議人即受處分人甲○○於民國九十五年
    九月三日上午七時五十二分許，駕駛車牌號碼ＨＶ－八二七
    九號自用小客車於國道一號公路南下一五二公里處，因「速
    限一００公里，經雷達測定行速為一三０公里，超速三０公
    里」違規，為內政部警政署國道公路警察局第三警察隊警員
    逕行舉發，爰依道路交通管理處罰條例第三十三條第一項第
    一款之規定，處罰鍰新臺幣（下同）三千五百元整，並依同
    條例第六十三條第一項第一款（裁決書漏載第一項第一款）
    規定記違規點數一點等語。
二、異議意旨略以：伊的車號ＨＶ－八二七九自用小客車於九十
    五年九月三日早上七時五十二分於國道一號南下一五二公里
    處，經國道三隊以雷達測定行速為一三０公里（超速三十公
    里），伊經常使用國道一號來回南北之間，對於個人之駕駛
    技術及對路狀之熟悉亦有相當之自信，於是在九月二十八日
    向北區監理所提出申訴，隨後國道三隊於十月十三日函覆四
    點說明其內容均為違規舉發之合法性，對伊的自用車行速一
    三０公里乙事並無進一步之資訊供參考，令人感到失望，而
    其中第四點關於說明測速儀器均檢定合格亦未附件予伊，伊
    於十月二十五日收到北區監理所之裁決書後，又於十一月八
    日前往國道一號南下一五二公里處，將該地點之背景拍下，
    發現所拍得照片之現場背景與舉發照片之背景，並不一致，
    且國道一號南下一五二公里處有一固定式相機，該固定式相
    機於當天是否有起動，以作為伊異議之參考，為此聲明異議
    ，請求撤銷原處分云云。
三、按汽車行駛於高速公路、快速公路或設站管制之道路，不遵
    使用限制、禁止、行車管制及管理事項之管制規則而有下列
    行為者，處汽車駕駛人新臺幣三千元以上六千元以下罰鍰：
    一、行車速度超過規定之最高速限或低於規定之最低速限，
    並記違規點數一點，道路交通管理處罰條例第三十三條第一
    項第一款、第六十三條第一項第一款分別定有明文。
四、異議人即受處分人甲○○駕駛車牌號碼ＨＶ－八二七九號自
    用小客車，於九十五年九月三日上午七時五十二分許，行經
    國道一號公路南下一五二公里處，因「速限一００公里，經
    雷達測定行速為一三０公里，超速三０公里」違規，為內政
    部警政署國道公路警察局第三警察隊警員逕行舉發等情，有
    採證照片、內政部警政署國道公路警察局公警局交字第ＺＣ
    Ａ一四三二五一號舉發違反道路交通管理事件通知單、交通
    部公路總局臺北區監理所北監自裁字第裁四０－ＺＣＡ一四
    三二五一號違反道路交通管理事件裁決書等影本各一紙在卷
    可稽，復此違規事實亦經內政部警政署國道公路警察局第三
    警察隊於九十五年十月十三日以公警三交字第０九五０三七
    二四四二號函敘明：「本隊九十五年九月二十二日掣填公警
    局交字第ＺＣＡ一四三二五一號違規單，逕行舉發ＨＶ－八
    二七九號自小客車於九十五年九月三日七時五十二分，在國
    道一號南向一五二公里處，行速一三０公里（限速一百公里
    ），超速三０公里，為本隊使用雷腦雷達自動照相測速器鎖
    定照相採證後，依採證照片舉發。經查在測速照相處前方一
    百五十一公里加五十公尺處，已依規定豎立『前有測速照相
    』告示牌提醒用路人，且該測照地點確實經網路公告後才實
    施，執法作為均符合國道公路警察局頒訂『執行移動式雷達
    及雷射測速照相取締超速標準作業程序』。本隊目前所使用
    雷達測速照相儀器，均定期送由經濟部標準檢驗局檢定合格
    在案，檢附雷達測速儀檢定合格證書影本一份，該車違規行
    為屬實，請依權責卓處。」等語，有卷附該函文暨經濟部標
    準檢驗局雷達測速儀檢定合格證書各一份足佐。異議人雖自
    承於九十五年九月三日駕駛前揭自用小客車行經國道一號南
    下路段，卻否認其有超速違規之行為，並以前揭情詞置辯。
    惟查：交通警員掣單舉發違反道路交通管理處罰條例所列之
    違規事實，本質上為行政處分，係公務員基於職務上權力，
    依法就特定之具體事件所為具有公法上效果之單方行政行為
    ，基於公務員為公法上行為具有公信力之原則，該行政處分
    當可被推定為真正，其據以依法處分之事實認定亦為真正無
    誤，此與民事訴訟法第三百五十五條第一項規定：「文書，
    依其程式及意旨得認作公文書者，推定為真正」之情形相同
    ，本此公信原則，立法者以道路交通管理處罰條例第九十二
    條第三項之授權，賦予行政機關訂定違反道路交通管理事件
    統一裁罰基準及處理細則，使執勤警員得當機處分，以達其
    維護交通秩序、安全之行政目的。本案舉發員警與異議人素
    不相識，自無仇怨，要無刻意扭曲事實取締異議人之理，且
    卷附舉發照片內車輛之車牌號碼清淅可見，亦無任何足以影
    響取締辨識之因素，當無誤認誤判之可能，本院經查亦無任
    何證據可證其有何捏造事實違法取締之不法情事，因認舉發
    警員本於維護交通秩序、安全職責所為之取締，應屬合法、
    正確之舉發。另異議人以其於上開舉發地點所拍攝之現場照
    片二幀，爭執舉發地點之正確性，然觀諸卷附異議人所拍攝
    之現場照片二幀與舉發照片一幀，異議人拍攝之照片係分別
    由車輛後方往前方拍攝及由車輛右側往左側拍攝，而舉發照
    片係由車輛前方往後方拍攝，則因照片之拍攝角度不同，縱
    然於同一地點所拍攝，其所對照出照片之背景景觀亦不相一
    致，自不能以此否定舉發地點之正確性，況且，不論舉發地
    點為何處，亦無礙於異議人確有駕駛車牌號碼ＨＶ－八二七
    九號自用小客車於國道公路上超速違規之認定。至異議人復
    舉國道一號公路南下一五二公里處有固定式相機乙事，因本
    件係舉發員警以移動式雷達自動照相測速器拍攝採證，則與
    本件之違規事實無涉，本院自不予審究，附此敘明。本件違
    規事證已臻明確，其事實堪予認定，故執勤警員依法舉發，
    嗣原處分機關據以援引上開規定裁罰異議人，核並無違誤之
    處，本件異議人之聲明異議為無理由，應予駁回。
據上論斷，應依道路交通案件處理辦法第十九條，裁定如主文。
中    華    民    國    95    年    12    月    14    日
                  交通法庭  法  官  連育群
以上正本證明與原本無異。
如不服本裁定應於送達後5日內向本院提出抗告狀。
                            書記官  田 世 杰
中    華    民    國    95    年    12    月    14    日


司法院資訊處製作；財團法人民間司法改革基金會備份。
